臺灣高等法院臺南分院刑事裁定
再審聲請人
即受判決人 甲　○　○
上列聲請人因誣告案件，對於本院93年度上更（一）字第438號
中華民國93年12月10日第二審確定判決（臺灣台南地方法院90
年度訴字第255號、臺灣台南地方法院檢察署89年度偵字第9149
號；併辦案號90年偵字第11315號），聲請再審，本院裁定如下
：
    主  文
再審之聲請駁回。
    理  由
一、聲請再審意旨以：
（一）民國七十一、二年間就以黃再順有金錢支票借貸關係，七
      十四年起就以要收回支票改變借貸行為，將他財產設定抵
      押後將支票回收，七十四年四月十五日辦理一切手續，設
      定抵押權新台幣（下同）二百十五萬元。要聲請人將十九
      張支票交回，但因坐落在台南縣麻豆鎮○○街二八號，前
      面是木造平房一間，後面是三層樓一棟，因沒有保存登記
      ，所以要變更納稅人姓名作買賣，七十四年五月七日辦好
      過戶手續，聲請人接到佳里稅捐處納稅上並沒有木造平房
      登記資料，就向黃再順詢問，他說木造平房真的是他所有
      ，不相信可以問代書柯文漢，一到柯文漢家門口，柯文漢
      說前面平房真的是黃再順的，我們做代書的要辦理抵押之
      前一定調查清楚，產權不清的我絕對不辦……等語。聲請
      人才放心將十九張支票金額二百十五萬元交還給黃再順。
（二）過幾天黃再順又來說，他要再借二百萬元，柯文漢適時接
      著出現說，他有朋友有錢可借，經過柯文漢介紹才認識黃
      上川，他以金主非常高姿態出現，說只要黃再順財產二分
      之一，就出資二百萬元借給親堂大哥黃再順，柯文漢在中
      間保證黃再順財產超出市價五百萬元以上，雙方債權都有
      保障。
（三）七十四年五月十四日聲請人向台南縣西港鄉辦理登記印鑑
      證明交給柯文漢辦理第二次抵押，先以黃上川的二百萬元
      折價六十萬元直接辦理過戶黃陳月桂名下，坐落台南縣官
      田鄉○○路六十二巷六號三層樓一棟給黃上川，餘額作一
      百四萬元的抵押權。再以聲請人七十四年四月十五日二百
      十五萬元的抵押權折價七十五萬元，將黃再順名下坐落在
      台南縣官田鄉○○路六十二巷十四號三層樓一棟直接過給
      黃上川，餘額一百四十萬元作抵押權。因七十四年五月七
      日黃再順已將坐落麻豆鎮○○街二十八號的房屋及三層樓
      直接過戶給聲請人，按時價先作這樣的分配。
（四）七十四年七月二十九日柯文漢辦好一切手續，聲請人要求
      黃上川交出二百萬元，黃上川對聲請人說，他手頭不便，
      只有一百五十萬元，還差五十萬元，要聲請人幫助借五十
      萬元給他週轉幾天就好，約定七十四年八月七日到麻豆郵
      局開戶。七十四年八月五日黃上川來電要聲請人先領五萬
      元給黃再順急用，七十四年八月七日黃上川到麻豆郵局開
      口說聲請人的四十五萬元，一定要存入他新開戶的戶頭裡
      ，這樣才能證實黃上川確實有存款二百萬元在麻豆郵局戶
      頭，要借給黃再順。聲請人立刻要求他寫借據五十萬元，
      他就推拖說，他是人格者三天後就提現金還你，始終不肯
      寫借據，就在麻豆郵局僵持二、三個小時，黃再順等不及
      趕過來說，他要急用先提領六十萬元給他，聲請人看黃再
      順點鈔不注意之際，黃上川溜走，從七十四年八月七日至
      七十四年八月十三日不知去向，在這七天七夜之中，聲請
      人每次找黃上川之前，都會至黃再順家中要求他一起去找
      黃上川，前幾次說沒空，要聲請人去找就好，後幾次也不
      知去向，七十四年八月十四日中午在黃上川家門口等到黃
      上川，他說，先到麻豆鎮農會再說，到了農會他要求櫃檯
      辦事員提出一張便條紙，上寫著六十三萬元，他就指著便
      條說，官田鄉○○路六十二巷六號樓房借款是一百二十萬
      元，有抵押的六十萬元聲請人負責，另外六十萬元的信貸
      ，三萬元的利息聲請人不負責，一定要先扣除。不得已只
      好到麻豆地政事務所請領一張抵押權書狀，只有一筆抵押
      權是一百二十萬元。黃上川才肯和聲請人回到麻豆郵局，
      理應將存款一百三十五萬元金額提出才是，在提出之前先
      扣除官田鄉六十二巷六、十四號兩棟樓房的稅金九萬二千
      三百八十元。交出的金額是一百二十五萬七千六百十二元
      。七十九年後聲請人以佳里稅捐處單請求黃再順遷讓坐落
      台南縣麻豆鎮○○街二十八號房屋及樓房，柯文漢以代書
      兼證人出庭作證，房屋及樓房是借貸關係非買賣，黃上川
      說：「他要分二八○，一／二萬元，當時還是以出資二百
      萬元的身分出庭作證。黃再順說並無約定，沒有還錢，房
      屋及樓房就變成他的。」提出覺書一張附加聲請人印鑑證
      明一張、身分證正反面一張為證物，有七十九年訴字第一
      一七五號判決書可稽。八十年黃再順出庭為黃上川作偽證
      說：「麻豆郵局黃上川的戶頭二百萬元存款，二百萬元之
      中的五十萬元是要借他黃再順，不是要借給黃上川的，有
      本院八十年上訴字第三○一號判決書可稽。」黃再順見計
      已得逞，在八十年向臺灣台南地方法院檢察署對聲請人提
      出詐欺告訴說：「麻豆郵局七十四年八月七日黃上川戶頭
      存款是二百萬元，戶頭的五十萬元是借給黃再順之外，其
      他十九張支票（七十四年四月十五日所交還支票）也是黃
      上川的，二百一十五萬元加麻豆郵局一百五十萬元加聲請
      人的五十萬元，合計四百十五萬元。」提出（證）返還支
      票證明一張附加聲請人印鑑證明一張為證，撰寫的日期是
      七十四年八月七日柯文漢一人撰文，有八十年偵字第三八
      五二號可稽。本案是針對黃再順所提出（證）返還的十九
      張支票證明書及附在該證明的印鑑各一張。八十二年向檢
      察官提出鑑定加附在印鑑證明印「盜用印鑑證明是確定的
      」，鑑定結果是印鑑不符。因七十四年五月十四日向台南
      縣西港戶政事務所登記後，請領印鑑證明至八十二年長達
      八年沒有到過西港戶政事務所，也從七十四年五月十四日
      交給柯文漢辦理後，就沒有再和黃上川、黃再順三人一起
      到柯文漢代書事務所。七十四年八月七日黃上川要證明十
      九張支票是他所有，一定要本人提出麻豆郵局新開戶的二
      百萬元之中五十萬元是聲請人信託他要借給黃再順的。先
      要向柯文漢說明清楚，並經過聲請人本人同意簽下同意書
      ，並授權柯文漢代簽姓名之後才能撰寫（證）返還支票證
      明，並加附印鑑證明是何年何月何日核發？黃上川的麻豆
      郵局帳號是幾號？存款金額是否正確？柯文漢全部撰寫清
      清楚楚。出庭作證黃上川於九十三年上更(一)字第四三八號
      開庭之前就請告訴人柯文漢、黃再順，法院一定要調閱黃
      上川七十四年八月七日麻豆郵局新開戶的帳目第一筆存款
      為什麼是一百九十五萬元？為什麼要提領六十萬元？是交
      給誰？從七十四年八月七日至八月十三日為什麼一百三十
      五萬元一毛不動？十四日為什麼要提出一百二十五萬七千
      六百十二元？是交給誰？戶頭內為什麼存有九萬二千三百
      八十八元？是什麼理由非留不可？柯文漢除了加附在覺書
      之上的印鑑證明一張、身分證正反面影本一張及（證）交
      還支票證明書之上印鑑證明一張之外，手中還有幾張聲請
      人印鑑證明及身分證正反面影本。並提出撰寫覺書及（證
      ）交還支票證明書受權書，行使印鑑證明授權書及代簽姓
      名授權書。黃再順七十四年八月七日到麻豆郵局從黃上川
      戶頭領走六十萬元之後，為什麼要避不見面，一直至七十
      四年八月十五日才主動來到聲請人住處？為什麼要親筆寫
      下二百萬元的承諾書？再三請法院一定要傳喚，始終沒有
      回應。（證）交還票證明書之上加附有印鑑證明各一張，
      就是要證明聲請人只出資黃上川麻豆郵局貳百萬元，之中
      的伍拾萬是借給黃再順，不是要借給黃上川。因七十四年
      四月十五日聲請人所交還的十九張支票是黃上川所有，有
      聲請人的印鑑證明可稽。覺書當然就不存在，為什麼法院
      不以印鑑證明的來源，是否來自台南縣西港戶政事務所？
      是主要證物，是任何人都無法偽造的證物，要辦任何事務
      一定要以它為標準。
（五）法院應以釐清事實還原真相為天職，不應不傳證人及告訴
      人，因遺失九十三年上更(一)字判決補發不及，經本院九十
      四年度聲再字第二九號甲○○誣告一案，裁定於法定期間
      聲明抗告，經審查認為合法，有九十四南分院敬刑敬字第
      二九八○號可稽。
二、查聲請人聲請再審雖引用最高法院九十四年度台抗字第二五
    七號駁回聲請人所提起抗告之案號，附具本院九十三年度上
    更(一)字第四三八號實體確定判決抄本及本院九四南分院敬刑
    敬字第二九八○號函影本，而就本院上開實體判決敘述事實
    經過，應認係對本院上開確定判決聲請再審，合先敘明。
三、次按有罪之判決確定後，有(一)原判決所憑之證物已證明其為
    偽造或變造者。(二)原判決所憑之證言、鑑定或通譯已證明其
    為虛偽者。(三)受有罪之人，已證明係被誣告者。(四)原判決所
    憑之通常法院或特別法院之裁判已經確定裁判變更者。(五)參
    與原判決或前審判決或判決前所行調查之法官，或參與偵查
    或起訴之檢察官，因該案件犯職務上之罪已經證明者，或因
    該案件違法失職已受懲戒處分，足以影響原判決者。(六)因發
    見確實之新證據，足認受有罪判決之人應受無罪、免訴、免
    刑或輕於原判決所認罪之判決者。為受判決人之利益，得聲
    請再審，刑事訴訟法第四百二十條第一項定有明文。本件聲
    請人聲請再審之書狀，所記載其與黃再順、黃上川、柯文漢
    等人之借款及爭執經過，檢附本院九十三年度上更(一)字第四
    三八號實體確定判決抄本及本院九四南分院敬刑敬字第二九
    八○號認聲請人對九十四年度聲再字第二九號裁定合法之函
    件影本云云，其所陳述之理由，或係對原確定判決再度提出
    辯解，或係就原確定判決對證據之取捨，證據能力之認定等
    職權上之適法行使，再漫予指摘未詳予審酌有利於聲請人之
    證據為不當，並未指出究係依據何一條款聲請再審，其聲請
    再審之程序，即有違背非以法定再審原因聲請審之規定。至
    聲請再審之書狀，聲請調閱黃上川麻豆郵局帳戶，法院不應
    不傳證物和人及告訴人云云，惟原確定判決已詳敘聲請人縱
    有於七十四年八月七日至麻豆郵局提款，仍非不得再往柯文
    漢代書事務所與柯文漢、黃上川、黃再順見面，而柯文漢、
    黃上川、黃再順三人於偵查、第一審及本院前審審理時，均
    經合法訊問，陳述明確，認無再傳訊之必要，已於理由內詳
    予說明（見本院九十三年度上更(一)字第四三八號判決第五頁
    ），聲請意旨所陳各節，均核與上揭再審原因要件不符，其
    據以為本件再審之聲請，尚難謂合法，應予駁回。
四、據上論斷，應依刑事訴訟法第四百三十三條，裁定如主文。
中　　華　　民　　國　　94　　年　　10　　月　　31　　日
                  刑事第二庭    審判長法　官  葉居正
                                      法　官  莊俊華
                                      法　官  高明發
以上正本證明與原本無異。
如不服本裁定，應於收受本裁定後五日內向本院提出抗告狀。
　　　　　　　　　　　　　　　　　　　書記官  陳淑貞
中　　華　　民　　國　　94　　年　　11　　月　　1 　　日
